【裁判字號】    97,苗小,765
【裁判日期】    971204
【裁判案由】    侵權行為損害賠償
【裁判全文】
臺灣苗栗地方法院民事小額判決         97年度苗小字第765號
原      告  華南產物保險股份有限公司
法定代理人  丁○○
訴訟代理人  丙○○
複代理人    甲○○
被      告  乙○○
上列當事人間請求侵權行為損害賠償事件，本院於民國97年11月
25日言詞辯論終結，判決如下：
    主  文
被告應給付原告新臺幣貳萬壹仟肆佰參拾參元，及自民國九十七
年十月十八日起至清償日止，按年息百分之五計算之利息。
訴訟費用新臺幣壹仟元由被告負擔。
本判決得假執行。
    事實及理由
壹、程序方面
一、因侵權行為涉訟者，得由行為地之法院管轄，民事訴訟法第
    15條第1 項定有明文。本件原告主張侵權行為地在苗栗縣竹
    南鎮○○路與龍山路口，本院自有管轄權，合先敘明。
二、按訴狀送達後，原告不得將原訴變更或追加他訴；但擴張或
    減縮應受判決事項之聲明者，不在此限；民事訴訟法第255
    條第1 項第3 款定有明文。原告起訴時訴之聲明為：「被告
    應給付原告新臺幣（下同）21,928元，及自起訴狀繕本送達
    之翌日起至清償日止，按年息百分之5 計算之利息。」嗣於
    民國97年11月25日言詞辯論時，當庭變更訴之聲明為：「被
    告應給付原告21,433元，及自起訴狀繕本送達之翌日即97年
    10月18日起至清償日止，按年息百分之5 計算之利息。」核
    屬減縮其應受判決事項之聲明，揆諸前揭規定，原告上開訴
    之變更應予准許。
三、被告經合法通知，未於言詞辯論期日到場，被告雖具狀表示
    因工作無法到庭等語，惟此非屬民事訴訟法第386 條各款所
    列情形，爰依原告之聲請，由其一造辯論而為判決。
貳、實體方面：
一、原告主張：被告於96年2 月1 日上午8 時45分許，駕駛車號
    9889－KS號自小客車，在苗栗縣竹南鎮○○路與龍山路口空
    地倒車時，因疏未注意後方車輛，撞及原告所承保訴外人鄭
    奕孟駕駛之車號9799－PQ號自小客車（下稱系爭車輛），致
    承保系爭車輛左後葉、後保險桿、左後車燈及車燈下條飾受
    損，修復費用為21 ,928 元（工資費用16,560元、零件費用
    5,368 元），原告業依保險契約全數理賠，而扣除零件折舊
    後原告保戶鄭奕孟之損失為21,433元，依保險法第53條規定
    ，原告代位取得被保險人鄭奕孟對被告之侵權行為損害賠償
    請求權，爰依保險代位、侵權行為之法律關係提起本訴。並
    聲明：如主文第1 項所示。
二、被告雖未到庭但具狀略以：伊倒車時發現後方左側有車，便
    停車不動，待系爭車輛先行左轉，但系爭車輛不慎撞擊伊之
    車輛，造成輪胎背蓋凹陷破裂，備胎基座彎曲，被告亦受有
    財產損害。本件交通事故之肇事責任尚未釐清，不應由原告
    一方認定被告有過失，由被告負擔全部賠償責任等語置辯，
    並聲明：原告之訴駁回。
三、得心證之理由：
  (一)原告主張之上開事實，業據其提出與所述相符之行照、估價
    單、統一發票、汽車保險賠款滿意書等件為證，並經本院向
    苗栗縣警察局竹南分局函調本件車禍資料，有該隊檢送之道
    路交通事故調查報告表、現場圖、談話紀錄表及車損照片在
    卷可稽（見卷第7 至9 頁、第18至25頁）。而上開道路交通
    事故現場圖中肇事經過摘要記載：「A 車（即被告駕駛之車
    ）自光復路與龍山路路口旁空地倒車，因未注意B 車（即原
    告駕駛之系爭車輛）自龍山路北向南至光復路口左轉，而不
    慎與該車發生碰撞，因而肇事」等語，又道路交通調查事故
    表中肇因分析研判記載：第一當事人（即被告）倒車未注意
    後方車輛為肇事主因等語（見本院卷第20頁及該頁背面），
    足認本件事故確因被告倒車疏未注意後方車輛，而撞及原告
    保戶鄭奕孟所駕駛之上開車輛，原告上開主張堪認為真實。
  (二)被告雖具狀辯稱：倒車時發現後方左側有系爭車輛，便停車
    不動，待系爭車輛先行左轉等語，惟本件事故發後，被告於
    竹南派出所道路交通事故談話紀錄表自承：我駕駛自小客車
    9889－KS號，自光復路與龍山路路口旁空地倒車，因未注意
    到一輛自小客車，不慎與該車發生碰撞，發生碰撞後才發現
    對方等語（見本院卷第21頁），是被告所辯碰撞前即發現系
    爭車輛等語，顯與事實不符，委無足採。
  (三)按因故意或過失，不法侵害他人之權利者，負損害賠償責任
    ；汽車、機車或其他非依軌道行駛之動力車輛，在使用中加
    損害於他人者，駕駛人應賠償因此所生之損害；被保險人因
    保險人應負保險責任之損失發生，而對於第三人有損失賠償
    請求權者，保險人得於給付賠償金額後，代位行使被保險人
    對於第三人之請求權；但其所請求之數額，以不逾賠償金額
    限，民法第184 條第1 項、第191 條之2 、保險法第53條第
    1 項分別定有明文。本件被告倒車時疏未注意後方車輛，過
    失不法損害原告保戶鄭奕孟所有之系爭車輛，經原告依保險
    契約賠付，原告依法自得向被告代位行使侵權行為損害賠償
    請求權。
  (四)次按不法毀損他人之物者，被害人得請求其物因毀損所減少
    之價額，民法第196 條定有明文。而物被毀損所減少之價額
    ，得以修復費用為估定之標準，但以必要者為限，例如：修
    理材料以新品換舊品，應予折舊（最高法院77年度第9 次民
    事庭會議決議可資參照）。查本件原告於事故後將系爭車輛
    送修，維修工資為7,060 元，塗裝費為9,500 元，材料費為
    5,386 元，合計21,928元。原告以估價費用為減少價額之依
    據，依上開說明，為法所許，惟材料費即零件費5,368 元應
    扣除折舊額始為必要費用。系爭車輛原發照日期為95年12月
    21日（見卷第19頁背面），事故日為96年2 月1 日，參酌營
    利事業所得稅查核準則第95條第8 項規定「固定資產提列折
    舊採用平均法或定率遞減法者，以1 年為計算單位，其使用
    期間未滿1 年者，按實際使用之月數相當於全年之比例計算
    之，不滿1 月者，以月計」原告主張系爭車輛之使用期間以
    3 個月計算，應屬可採。而依行政院台86財字第52051 號函
    、台45財字第1480號令頒布之「固定資產耐用年數表」及「
    固定資產折舊率表」之規定，自小客車之耐用年數為5 年，
    依定率遞減法每年應折舊1000分之369 ，是系爭車輛零件之
    必要修復費用為4,873 元（計算式：5,368 －5,368 0.36
    9 3/12＝4, 873，元以下四捨五入），加上工資、塗裝費
    用32,574元，合計系爭車輛因本件車禍事故毀損而減少之價
    額為21,433元。再者，本件起訴狀繕本於97年10月17日送達
    被告，有送達證書1 紙在卷可佐（見本院卷第16頁）。從而
    ，原告依保險代位及侵權行為之法律關係，請求被告給付如
    主文第1 項所示之金額與利息，於法有據，應予准許。
四、本件係依民事小額訴訟程序而為被告敗訴之判決，依民事訴
    訟法第436 之20規定，本院應依職權宣告假執行。
五、據上論結，本件原告之訴有理由，依民事訴訟法第78條、第
    436 條之20、第436 條之23、第436 條第2 項，第385 條第
    1 項前段，判決如主文。
中    華    民    國    97    年    12    月    4     日
               苗栗簡易庭法  官  吳國聖
以上正本係照原本作成。
如不服本判決，應於判決送達後20日內，以判決違背法令為理由
，向本院提出上訴狀並表明上訴理由，及須按他造當事人之人數
附繕本。上訴理由應表明：
  一、原判決所違背之法令及其具體內容，
  二、依訴訟資料可認為原判決有違背法令之具體事實。
如未表明上訴理由者，應於上訴後20日內向本院提出上訴理由。
當事人如對本件訴訟內容有所疑義，得聲請閱卷。
                         書記官  葉俊宏
中    華    民    國    97    年    12    月    4     日


司法院資訊處製作；財團法人民間司法改革基金會備份。
